【裁判字號】    91,易,1321
【裁判日期】    920414
【裁判案由】    詐欺
【裁判全文】
臺灣高雄地方法院刑事判決             九十一年度易字第一三二一號
    公  訴  人  臺灣高雄地方法院檢察署檢察官
    被      告  甲○○
右被告因詐欺案件，經檢察官提起公訴（九十年度偵字第一二五四二號），本院判決
如左：
    主    文
甲○○意圖為自己不法之所有，以詐術使人將本人之物交付，處有期徒刑肆月，如易
科罰金，以參佰元折算壹日。
    事    實
一、甲○○明知自己已經濟困頓，且無清償債務能力，為清償積欠零件商謝明貴新台
    幣〈下同〉七十餘萬貨款以及其房東乙○○租用坐落於桃園縣龜山鄉廠房之租金
    等債務，竟於九十年三月一日前往高雄市○○區○○街一０六號十樓之二號丙○○所經營之樹標企業股份有限公司（下簡稱樹標公司）處，欲向丙○○借款週轉
    ，但因前積欠丙○○五萬元借款尚未清償而遭拒絕。惟其間得知丙○○所經營之
    樹標公司欲擴充事業規模，亟需採購印刷機，甲○○認有機可趁，竟意圖為自己
    不法所有，以明發企業社之名義〔其於九十年一月十八日借用員工丁○○之名義
    設立明發企業社，由自己擔任明發企業社之實際負責人，對外經營業務〕，向丙○○佯稱：其有能力購買材料組裝印刷機，需價三十萬元，三十五日內即可安裝
    完畢，但必須先支付貨款，以便伊購買材料來組裝云云，致丙○○陷於錯誤而同
    意購買一部，約定以之前甲○○所積欠之五萬元做為定金，並簽發如附表所示之
    支票三紙，面額共二十五萬元交甲○○收執。甲○○得手後，便將附表編號一所
    示支票向邱基霖所經營之當鋪周轉現款花用，將附表編號二所示支票交於謝明貴
    以清償積欠七十萬元之部分貨款，另將附表編號三所示之支票交於乙○○用以清
    償積欠之租金。嗣交貨期限屆至，甲○○除未交付機器外，並遷移他處避不見面
    ，經丙○○向銀行查詢附表所示支票提示人時，發現甲○○根本未購買任何材料
    ，亦未安裝機器，而將票款用作清償他債務，丙○○始知受騙。
二、案經丙○○訴請高雄地方法院檢察署檢察官偵查起訴。
          理    由
一、訊之被告甲○○矢口否認有詐欺之犯行，辯稱：伊收受丙○○所交付以樹標公司
    為發票人之三張支票後，確實有去購買材料，機器已做了一半，因資金周轉困難
    才無法完成，無詐欺犯行云云。惟查：
    〔一〕被告於右揭時、地以有能力為告訴人組裝印刷機為由，與告訴人簽訂買賣
    契約，契約中除就機器規格詳為約定外，復載明被告已自告訴人處收訖定金五萬
    元及由告訴人交付如附表所示之三張支票作為買賣價金，又被告收到附表所示三
    紙支票後，便將附表編號一所示支票向邱基霖所經營之當鋪周轉現款花用，將附
    表編號二所示支票交於案外人謝明貴清償前積欠部分貨款，另將附表編號三所示
    之支票交於房東乙○○用以清償積欠租金等情，業據告訴人之代理人丙○○指訴
    綦詳，核與證人謝明貴證述情節相符，復有買賣契約書、付款明細各乙紙及支票
    三紙〈附有提示人資料〉及中國國際商業銀行九十中東高營字第一０九函覆前系
    爭支票提示人資料等附卷可稽。
    〔二〕被告雖辯稱：伊收到前開告訴人所支付之款項之後，用附表編號二面額五
    萬元之支票購買價值二萬多元之鋼鐵材料，如契約書中編號三之版輪傳動軸、編
    號四壓版膠輪、編號五膠盤、編號六版輪、編號八導輪、編號九烘箱、編號十機
    架等皆有購買，至於編號七3HP馬達及減速機器伊廠房內原有購置，而編號十一
    比例式溫控燃燒機、編號十二電控、編號十三機台風管等則找協力廠商配合製作
    證人謝明貴即是伊購買編號八導輪之廠商，前揭生材器具等材料皆放於房東乙○○處，因鑰匙無法進入云云，惟查，被告就已購置之材料部分，始終無法舉證以
    實其說，其謂購置之材料放於房東處，又無法找到房東云云，惟查，系爭附表編
    號三之支票，即系由房東乙○○提示領取，顯見支票是由被告交付房東乙○○，
    又如被告生財器具置於房東乙○○處，其拿支票給乙○○時，又為何不取回，所
    辯顯係避重就輕之詞，不足採信。又證人謝明貴於偵查時證稱：「被告欠我共七
    十萬元貨款，被告每次都不足額支付貨款……從八十七、八年與被告生意往來開
    始，被告付款之情形即不正常，支票是甲○○用來支付貨款」（見偵查卷第三十
    四頁）等語，可知被告與證人謝明貴間交易情況不良，衡諸常情，在被告未對積
    欠貨款先行處理之前，證人謝明貴是否願先出貨給被告，實非無疑，再參以被告
    始終無法提出實際所購置之機器材料之證明，是被告所交付給證人謝明貴支五萬
    元支票，應係作為清償之前所積欠之貨款，非用以購買本件製造印刷機之材料。
    又證人明發企業社負責人丁○○（即被告八十二年至九十年五月所聘之唯一非臨
    時性員工）亦證述：被告以其名義成立明發企業社製作膠帶機，工廠除其與被告
    二人外，只有請過臨時工，對被告於九十年五月間是否有替告訴人組裝印刷機一
    事毫不知情，與被告十幾年來也沒做過印刷機等語（見本院九十二年三月三十一
    日訊問筆錄），足徵被告取得告訴人所交付之支票後，根本未用在購買所需材料
    上，且未依約完成組裝告訴人所預定之印刷機，顯見被告自始即無給付告訴人所
    定購之印刷機器之意甚明，被告主觀上有不法意圖及告訴人有陷於錯誤之情形，
    均堪以認定。綜合上情，被告取得告訴人所交付之支票後，全數用來清償他筆債
    款及房租，無一用以購置契約所定之機器材料，是被告與告訴人訂約收受價金之
    初，即屬無意履約，應有意圖為自己不法所有之之詐欺犯意甚明。所辯應屬卸責
    之詞，無可採信。被告罪證明確，犯行洵堪認定。
二、核被告所為係犯刑法第三百三十九條第一項之詐欺取財罪。爰審酌被告犯罪之動
    機、目的、手段，其所詐得之金額為三十萬元、及犯後並未將欠款返還告訴人等
    一切情狀，量處如主文所示之刑，併諭知易科罰金之折算標準，以示懲儆。
據上論斷，應依刑事訴訟法第二百九十九條第一項前段、刑法第三百三十九條第一項
、第四十一條第一項、罰金罰鍰提高標準條例第一條前段、第二條，判決如主文。
中      華      民      國      九十二      年      四    月    十四    日
                                臺灣高雄地方法院刑事第一庭
                                    法  官  陳  銘  珠
右為正本證明與原本無異。
如不服本判決，應於送達後十日內，向本院提出上訴狀。
                                    書記官  謝  群  育
中      華      民      國      九十二      年      四    月    十四    日
附表：
 ┌──┬────────┬──────────┬─────┬─────┐
 │ 編 │   付款人       │       票號         │  面額    │  提示人  │
 │號  │                │                    │          │          │
 ├──┼────────┼──────────┼─────┼─────┤
 │ 一 │中國國際商業銀行│EKT0000000          │ 八萬元   │邱基霖    │
 │    │東高雄分行      │                    │          │          │
 ├──┼────────┼──────────┼─────┼─────┤
 │ 二 │同右            │EKT0000000          │ 五萬元   │謝明貴    │
 │    │                │                    │          │          │
 ├──┼────────┼──────────┼─────┼─────┤
 │ 三 │同右            │EKT0000000          │ 十二萬元 │乙○○    │
 │    │                │                    │          │          │
 └──┴────────┴──────────┴─────┴─────┘


司法院資訊處製作；財團法人民間司法改革基金會備份。
